臺灣臺中地方法院臺中簡易庭小額民事判決
                                   111年度中小字第3525號
原      告  和泰產物保險股份有限公司

法定代理人  莊瑞德  
訴訟代理人  莊子賢律師
被      告  鄭如晴  
上列當事人間侵權行為損害賠償（交通）事件，於民國111年10
月27日言詞辯論終結，本院判決如下：
    主      文
被告應給付原告新臺幣壹萬玖仟玖佰肆拾捌元及自民國一百十一
年九月一日起至清償日止，按年息百分之五計算之利息。
訴訟費用新臺幣壹仟元由被告負擔。
本判決得假執行。
    事實及理由
一、原告起訴聲明請求被告給付新臺幣（下同）2萬8000元及利
    息，後減縮後如後開原告聲明所示（見卷第119頁），依民
    事訴訟法第255條第1項第3款規定，應予准許。
二、原告主張：被告於民國109年12月26日13時18分許，騎乘車
    牌號碼000-0000號普通重型機車，行經臺中市○○區○○街000
    號前時，因違反特定標線禁制行駛，致撞及由原告所承保之
    訴外人拾璿佾駕駛、訴外人陳斐娟所有之車牌號碼000-0000
    號自用小客車（下稱系爭車輛）。系爭車輛業經修復，原告
    依約賠付車損修理費2萬8000元（零件費用1萬4300元、鈑金
    工資5500元、烤漆工資8200元），扣除零件部分折舊，必要
    修理費用為1萬9948元，爰依保險代位及侵權行為之法律關
    係，請求被告如數給付並自起訴狀繕本送達翌日起加計法定
    遲延利息等語，並聲明：被告應給付原告1萬9948元及自起
    訴狀繕本送達翌日起至清償日止，按年息百分之5計算之利
    息。
三、被告則以：當時被告是直行，系爭車輛也是直行，被告沒有
    辦法判斷系爭車輛的方向，被告並沒有逆向騎在雙黃線，且
    系爭車輛駕駛人沒有打方向燈就直接左轉，被告完全不用負
    責等語置辯，答辯聲明：原告之訴駁回。
四、得心證之理由：
　㈠原告主張被告於前揭時、地騎乘機車，與系爭車輛發生碰撞
    ，過失致系爭車輛受有損害，其已依保險契約給付保險金2
    萬8000元等情，業據其提出系爭車輛行照、系爭車輛駕駛人
    駕照、警製道路交通事故當事人登記聯單、道路事故初步分
    析研判表、道路交通事故現場圖、汽車險理賠申請書、車損
    照片、統一發票及估價單（以上均影本）為證（見卷第19-3
    9頁），並有臺中市政府警察局道路交通事故調查卷宗影本
    附卷可稽（見卷第59-94頁），且為被告所不爭執，自堪信
    為真實。按汽車、機車或其他非依軌道行駛之動力車輛，在
    使用中加損害於他人者，駕駛人應賠償因此所生之損害。但
    於防止損害之發生，已盡相當之注意者，不在此限，民法第
    191條之2定有明文。被告抗辯其無肇事責任，應由被告就其
    已盡相當之注意舉證證明，否則不得遽認被告並無過失。被
    告抗辯伊沒有逆向騎在雙黃線等語，經本院勘驗路口監視器
    影像光碟，勘驗結果：「（2020年12月26日）1.畫面時間13
    ：13：44：原告保車從畫面左方向右駛過路口停止線。2.畫
    面時間13：13：46：被告機車從畫面左邊向右駛來，行車位
    置跨越雙黃線，在對向車道靠近雙黃線處。3.畫面時間13：
    13：47～13：13：49：被告機車直行，原告保車左轉，兩車
    發生碰撞。4.畫面無法辨識原告保車有無顯示左轉燈。」（
    見卷第118頁）。被告抗辯沒有逆向騎在雙黃線云云，與勘
    驗結果不合，並不足採。按汽車在同一車道行駛時，後車與
    前車之間應保持隨時可以煞停之距離，駕駛人應注意車前狀
    況，並隨時採取必要之安全措施，汽車在未劃設慢車道之雙
    向2車道行駛時，應在遵行車道內行駛，在劃有分向限制線
    之路段，不得駛入來車之車道內，此觀道路交通安全規則第
    94條第1、3 項、第97條第1項第1、2款規定甚明。依前開勘
    驗結果，被告騎乘機車跨越雙黃線前行，又疏未注意前方系
    爭車輛左轉彎之動態，致與前方左轉彎之原告車輛發生碰撞
    ，顯然違反前揭規定，其有過失甚明。被告空言抗辯其無肇
    事責任云云，自不足採。又被告過失與系爭車輛受損有相當
    因果關係。被告騎乘機車肇事過失毀損系爭車輛之事實，洵
    可認定為真正。
  ㈡按不法毀損他人之物者，被害人得請求賠償其物因毀損所減
    少之價額，民法第第196條定有明文。物被毀損時，被害人
    除得依民法第196條請求賠償外，並不排除民法第213條至第
    215條之適用。依民法第196條請求賠償物被毀損所減少之價
    額，得以修復費用為估定之標準，但以必要者為限(例如：
    修理材料以新品換舊品，應予折舊)。被害人如能證明其物
    因毀損所減少之價額，超過必要之修復費用時，就其差額，
    仍得請求賠償（最高法院77年度第9次民事庭會議決議(一)
    參照）。查系爭車輛因車禍毀損支出修理費2萬8000元，其
    中鈑金工資費用5500元、零件費用1萬4300元、烤漆塗裝費
    用8200元，有統一發票及估價單在卷可稽（見卷第31-39頁
    ）。前開零件部分既係以新品換舊品，自應將零件折舊部分
    予以扣除。系爭車輛係於108年3月出廠，有行車執照影本可
    稽（見卷第19頁）。依營利事業所得稅查核準則第95條第6
    項規定：「固定資產提列折舊採用定率遞減法者，以一年為
    計算單位，其使用期間未滿一年者，按實際使用之月數相當
    於全年之比例計算之，不滿一月者，以一月計」，系爭車輛
    自108年3月使用至本件損害發生之109年12月26日，使用之
    期間應以1年10個月計，其折舊扣除標準，依行政院所頒固
    定資產耐用年數表及固定資產折舊率表之規定，小型車之耐
    用年數為5年，依定率遞減法，每年折舊369/1000，則更換
    零件費用1萬4300元依上開標準計算，扣除折舊額後為6248
    元（計算方法如附表），加計鈑金工資費用5500元、烤漆塗
    裝費用8200元，系爭車輛之必要修理費用為1萬9948元（624
    8元＋5500元＋8200元＝19948元）。
　㈢按損害之發生或擴大，被害人與有過失者，法院得減輕賠償
    金額或免除之，民法第217條第1項規定甚明。又所謂被害人
    與有過失，只須其行為為損害之共同原因，且其過失行為並
    有助成損害之發生或擴大者，即屬相當（最高法院96年度台
    上字第2324號判決參照）。被告抗辯系爭車輛駕駛人沒有打
    左轉燈就左轉云云。然依本院前揭勘驗路口監視器影像光碟
    結果，無法辨識系爭車輛有無顯示左轉燈號，依卷附臺中市
    政府警察局太平分局太平交通分隊處理道路交通事故談話紀
    錄表，系爭車輛駕駛拾璿佾於警詢時陳稱左轉前有打方向燈
    等語（見卷第73頁），被告於警詢時陳稱前方系爭車輛突然
    ，當下來不及反應等語（見卷第75頁），並未敘及系爭車輛
    左轉彎未顯示方向燈，則依卷內證據尚難證明系爭車輛駕駛
    拾璿佾有左轉彎未顯示方向燈之過失，不能減輕被告賠償責
    任。
  ㈣按「被保險人因保險人應負保險責任之損失發生，而對於第
    三人有損失賠償請求權者，保險人得於給付賠償金額後，代
    位行使被保險人對於第三人之請求權。但其所請求之數額，
    以不逾賠償金額為限」，保險法第53條第1項規定甚明。原
    告承保系爭車輛之車體損失險，並已依約賠付訴外人陳斐娟
    修理費2萬8000 元，訴外人陳斐娟對於被告之損害賠償請求
    權法定移轉予原告。是原告主張依保險代位及侵權行為之法
    律關係，請求被告賠償1萬9948元，自於法有據。　
  ㈤末按「給付無確定期限者，債務人於債權人得請求給付時，
    經其催告而未為給付，自受催告時起，負遲延責任。其經債
    權人起訴而送達訴狀，或依督促程序送達支付命令，或為其
    他相類之行為者，與催告有同一之效力。」，「遲延之債務
    ，以支付金錢為標的者，債權人得請求依法定利率計算之遲
    延利息。但約定利率較高者，仍從其約定利率。」，民法第
    229條第2項、第233條第1項定有明文。原告所提民事起訴狀
    繕本於111年8月31日送達被告（送達證書見卷第57頁），被
    告自受起訴狀送達時起負遲延責任，並應自翌日起加付法定
    遲延利息。
五、從而，原告本於保險代位及侵權行為之法律關係，請求被告
    給付1萬9948元及自起訴狀繕本送達翌日即111年9月1日起至
    清償日止，按年息百分之5計算之利息，為有理由，應予准
    許。並依民事訴訟法第436條之19第1項規定，確定本件訴訟
    費用1000元（即第1審裁判費）由被告負擔。
六、本件小額訴訟為被告敗訴判決，依民事訴訟法第436條之20
    規定，應依職權宣告假執行。
七、據上論結，本件原告之訴為有理由，依民事訴訟法第78條、
    第436條之19第1項、第436條之20，判決如主文。
中　　華　　民　　國　　111 　年　　11　　月　　17　　日
                  臺灣臺中地方法院臺中簡易庭
                                  法  官  熊祥雲
以上正本係照原本作成。
如不服本判決，應於送達後20日內，以判決違背法令為理由，向
本院提出上訴狀並表明上訴理由（上訴理由應表明一、原判決所
違背之法令及其具體內容；二、依訴訟資料可認為原判決有違背
法令之具體事實），如於本判決宣示後送達前提起上訴者，應於
判決送達後20日內補提上訴理由書（須附繕本）。如委任律師提
起上訴者，應一併繳納上訴審裁判費。
中　　華　　民　　國　　111 　年　　11　　月　　17　　日
                                  書記官  王麗麗
附表　　
折舊時間           金額
第1年折舊值        14,300×0.369=5,277
第1年折舊後價值    14,300-5,277=9,023
第2年折舊值        9,023×0.369×(10/12)=2,775
第2年折舊後價值    9,023-2,775=6,248